【裁判字號】    98,訴,101
【裁判日期】    980218
【裁判案由】    偽造文書等
【裁判全文】
臺灣高雄地方法院刑事判決               98年度訴字第101號
公  訴  人  臺灣高雄地方法院檢察署檢察官
被      告  乙○○
上列被告因偽造文書等案件，經檢察官提起公訴（97年度偵緝字
第2749號、97年度偵字第33366 號），被告就被訴事實為有罪之
陳述，本院合議庭裁定由受命法官獨任進行簡式審判程序，判決
如下：
    主  文
乙○○犯竊盜罪，處有期徒刑月，減為有期徒刑壹月又拾伍日
；又犯竊盜罪，處有期徒刑月；又犯行使偽造私文書罪，處有
期徒刑陸月，未扣案之簽帳單上偽造之「戊○○」署押壹枚沒收
；又犯竊盜罪，處有期徒刑月；又犯竊盜罪，處有期徒刑伍月
；又犯行使偽造私文書罪，處有期徒刑柒月，扣案之簽帳單上偽
造之「甲○○」署押壹枚沒收。應執行有期徒刑貳年，未扣案之
簽帳單上偽造之「戊○○」署押壹枚、扣案之簽帳單上偽造之「
甲○○」署押壹枚，均沒收。
    事  實
一、乙○○前因竊盜案件，經本院以96年度簡字第20號判決判處
    拘役20日確定，甫於民國96年3 月22日易科罰金執行完畢。
    詎其猶不知悔改，意圖為自己不法所有，基於竊盜、行使偽
    造文書及詐欺取財之犯意，分別為下列行為：
  (一)於96年4 月23日上午5 時許，見丙○○停放於在高雄市○○
    區○○路與民生路路口「忠孝公園」內之車輛車窗未關，便
    徒手竊取丙○○所有置於上開車輛內NOKIA1600 手機1 支（
    序號：000000000000000） ，得手後於同年月24日前往高雄
    市新興區○○○路與林森路口「中華電信總局」旁葉秀華擺
    設之手機配件攤位，將上開手機以新臺幣（下同）600 元之
    價格販售予不知情之葉秀華。嗣經警方於葉秀華處查獲另案
    遭竊手機後，始循線查知上情。
  (二)於97年10月6 日晚間，見戊○○停放於高雄市○○區○○街
    118 號前車牌號碼8M-2677 號自小客車車門未上鎖，便徒手
    竊取戊○○所有置於上開車輛內之臺北富邦銀行股份有限公
    司（下稱臺北富邦銀行）信用卡1 張及現金1000元，並持上
    開臺北富邦銀行信用卡於高雄市三民區○○○路849 號家樂
    福鼎山店購買手機2 支（價值2 萬2000元），並在信用卡簽
    帳單上（未扣案）偽簽戊○○之署名1 枚表示確認該等簽帳
    單記載之消費金額後，持以交付該商店店員以行使之，致該
    商店之店員陷於錯誤，誤信乙○○係真正持卡人而同意其刷
    卡付費，並交付上開手機2 支，足以生損害戊○○及臺北富
    邦銀行對於信用卡管理之正確性。乙○○再至高雄市新興區
    ○○○路107 之1 號「大灃通訊行」，將購得之手機以1 萬
    5000元之價格售予不知情之郭天助。乙○○於在未被有偵查
    犯罪職權之公務員發覺前，因犯罪事實(四)案件於警局偵辦中
    自首犯罪，主動帶同警方至上開通訊行起出變賣之手機，並
    供出犯案地點，而接受裁判。
  (三)於97年10月中旬，見王陳淑雲停放在高雄市○○區○○街26
    4 號前，車牌號碼9W-0103 號自小客車車門未上鎖，便徒手
    竊取車內100 元許之銅板及信用卡1 張得手。乙○○於在未
    被有偵查犯罪職權之公務員發覺前，因犯罪事實(四)案件於警
    局偵辦中自首犯罪，主動帶同警方至犯案地點，而接受裁判
    。
  (四)於97年11月27日上午6 時許，見甲○○停放於高雄市三民區
    ○○○路76號前，車牌號碼ZT-0590 號自小客車車門未上鎖
    ，便徒手竊取甲○○所有置於上開車輛內之荷商荷蘭銀行股
    份有限公司（下稱荷蘭銀行）信用卡（卡號：000000000000
    0000號）、臺北富邦銀行信用卡（卡號：0000000000000000
    號）、聯邦商業銀行股份有限公司大統百貨公司聯名卡（卡
    號：0000000000000000號）、健保IC卡各1 張、聲寶GK809
    手機1 支得手。嗣於同日中午12時25分許，乙○○持上開荷
    蘭銀行信用卡至上開家樂福鼎山店內購買NOKIA6600S手機2
    支（序號：00000000 0000000、000000000000000 ，價值2
    萬880 元），並在信用卡簽帳單上（已扣案）偽簽甲○○之
    署名1 枚表示確認該等簽帳單記載之消費金額後，持以交付
    該商店店員以行使之，致該商店之店員陷於錯誤，誤信乙○○係真正持卡人而同意其刷卡付費，足以生損害甲○○及荷
    蘭銀行對於信用卡管理之正確性，但為該賣場警衛組長己○○發現後報警處理，故該商店之店員即未將上開2 支手機交
    付乙○○而詐欺未遂，乙○○並為警當場逮捕，始循線查獲
    上情。
二、案經戊○○、甲○○訴由高雄市政府警察局左營分局、三民
    第二分局報告臺灣高雄地方法院檢察署檢察官偵查起訴。
    理  由
一、本件係經被告乙○○於準備程序當庭表示認罪，而經本院裁
    定以簡式審判程序加以審理，依據刑事訴訟法第273 條之2
    、第159 條第2 項之規定，不適用傳聞法則有關限制證據能
    力之相關規定，合先敘明。
二、上開犯罪事實，業據被告乙○○坦承不諱，就犯罪事實(一)部
    分，核與證人即被害人丙○○於警詢時陳述情節相符（97年
    度偵字第11402 號偵查卷第4 至6 頁），復有讓渡切結書影
    本1 份（同上卷第17頁）；就犯罪事實(二)部分，核與證人即
    告訴人劉能財於警詢時陳述之情節相符（97年度偵緝字第27
    49號偵查卷第36至37頁）；就犯罪事實(三)部分，核與證人即
    被害人王陳淑雲於警詢時陳述相符（97年度偵緝字第2749號
    偵查卷第48至49頁）；就犯罪事實(四)部分，核與證人即告訴
    人甲○○、證人即家樂福大賣場高雄鼎山店警衛組長己○○
    、證人即大灃通訊行負責人郭天助、於警詢時之證述情節相
    符（97年度偵字第33366 號偵查卷第17至20、24至28頁），
    復有信用卡簽單（同上卷第43頁）在卷可查，足認被告上開
    自白與事實相符，堪以採信。本案事證明確，被告犯行堪以
    認定，應依法論科。
三、核被告乙○○所為，係犯刑法第320 條第1 項竊盜罪，共4
    罪；按信用卡簽帳單，係持卡向特約商店消費後，簽署持卡
    人之姓名，由特約商店資以向發卡銀行請款，該簽帳單由持
    卡人簽名，即表示持卡人同意依據其與發卡銀行間之約定，
    對其所購物品或接受服務，均應按簽帳單之消費金額，付款
    與發卡銀行，故持卡人於簽帳單簽名，係對所簽金額負擔付
    款之義務，性質上屬消費付款契約書，亦為私文書（最高法
    院90年度台上字第6898號判決參照）。被告持上開信用卡，
    假冒被害人名義，在各該簽帳單上偽簽持卡人署名，並持向
    特約商店人員行使，使各該特約商店人員陷於錯誤，而交付
    其所選定之商品，足以生損害於被害人戊○○、甲○○、臺
    北富邦銀行、荷蘭銀行，是就犯罪事實(二)部分係另犯刑法第
    216 條、第210 條之行使偽造私文書罪、同法第339 條第1
    項之詐欺取財罪；又犯罪事實(四)部分，因該賣場警衛己○○
    報警處理而未能取得財物，然以著手於詐欺行為，是此部分
    係另犯刑法第216 條、第210 條之行使偽造私文書罪、同法
    第339 條第1 項、第3 項之詐欺取財未遂罪。其於犯罪事實
    (二)、(四)部分，被告於信用卡簽帳單偽造署押之行為，係偽造
    私文書之部分行為；偽造私文書後復持以行使，偽造私文書
    之低度行為，為行使之高度行為所吸收，均不另論罪。又被
    告行使偽造私文書時，同時即在於詐欺取財，故係一行為而
    觸犯數罪名，應依刑法第55條之規定，從一重論以行使偽造
    私文書罪。又被告就犯罪事實(二)、(三)部分，係因犯罪事實(四)
    案件於警局偵辦中自首犯罪，主動帶同警方至上開通訊行起
    出變賣之手機或供出犯案地點，使警方得找到被害人，進而
    查證屬實，依刑法第62條前段之規定得減輕其刑。
四、爰審酌被告因貪圖小利，而多次犯案，欠缺尊重他人財產權
    之觀念，憑添被害人對社會治安之疑慮，影響社會正常交易
    秩序，增加交易風險，惟念其犯後坦承犯行，態度尚可及其
    犯罪之動機、目的、手段等一切情狀，分別量處如主文所示
    之刑。又被告上開犯罪事實(一)之犯罪時間在96年4 月24日以
    前，所犯為刑法第320 條第1 項之竊盜罪，合於減刑條件，
    爰依中華民國96年罪犯減刑條例第2 條第1 項第3 款、第7
    條規定減為如主文所示之刑。並與其餘不符減刑之罪定應執
    行之刑。
五、被告於犯罪事實(二)之簽帳單上偽造「戊○○」之署押1 枚，
    該簽帳單未扣案，惟被告係於犯罪事實(四)之家樂福鼎山店使
    用信用卡，所偽造之簽帳單應與犯罪事實(四)扣案之簽帳單形
    式相同，足認此次亦僅有偽造「戊○○」之署押1 枚，且無
    證據證明該簽單已滅失，自應與犯罪事實(四)扣案之簽帳單上
    偽造「甲○○」之署押1 枚（97年度偵字第33366 號偵查卷
    第43頁），不論屬於犯人與否，均應依刑法第219 條規定諭
    知沒收。至犯罪事實(二)未扣案偽造之簽帳單及犯罪事實(四)扣
    案偽造之簽帳單，因已向特約商店提出行使，由該商店收執
    ，非屬被告所有之物，無法宣告沒收，併予敘明。
六、另查被告所犯之犯罪事實(一)經偵查後，雖曾由臺灣高雄地方
    法院檢察署檢察官於97年9 月1 日以雄檢惟偵陶緝字第5830
    號通緝書發布通緝在案，並於97年11月27日經警緝獲，惟係
    於中華民國96年罪犯減刑條例施行後所為之通緝，雖被告未
    自動歸案，亦無該條例第5 條不得減刑之適用，附此敘明。
七、又檢察官雖認被告有犯罪之習慣，而併請求對被告諭知強制
    工作，惟查：保安處分係對受處分人將來之危險性所為拘束
    其身體、自由等之處置，以達教化與治療之目的，為刑罰之
    補充制度。本諸法治國家保障人權之原理及刑法之保護作用
    ，其法律規定之內容，應受比例原則之規範，使保安處分之
    宣告，與行為人所為行為之嚴重性、行為人所表現之危險性
    、及對於行為人未來行為之期待性相當（最高法院88年度台
    上字第7339號判決參照）。是即便行為人有犯罪之習慣，但
    是否有宣付保安處分之必要性，法院仍得斟酌實際情況，以
    判斷被告未來受刑之執行是否足夠達防衛社會之目的以為決
    定。查被告犯本件4 次竊盜犯行，雖顯可認有犯罪之習性存
    在，然被告於本案前僅有1 次竊盜罪，經本院判處拘役20日
    ，且係以繳納罰金執行結案，而本件竊盜犯行經本院判處有
    期徒刑3 月減為1 月又15日、3 月、3 月及5 月與所為其他
    行使偽造私文書罪，應執行有期徒刑2 年，經此執行後，應
    已足收矯治其犯罪惡習之效果，本院認無再令被告於刑前強
    制工作之必要，附此敘明。
八、又臺灣高雄地方法院檢察署98年2 月15日雄檢惟陶97偵3336
    6 字第22022 號檢送之高雄市縣政府警察局三民第二分局98
    年1 月22日高市警三二分偵字第00970034688 號刑事案件移
    送書，所移送之犯罪事實除本案經起訴部分之被害人戊○○
    、王陳淑雲部分外，尚另有被害人陳雨亭、王建民部分，此
    部分既未經起訴，且與本件犯罪事實亦無裁判上一罪或事實
    上一罪之關係，本院自無法併予審理，應由檢察官另為處理
    ，併予敘明。
據上論斷，應依刑事訴訟法第273 條之1 第1 項、第299 條第1
項前段、刑法第216 條、第210 條、第219 條、第320 條第1 項
、第339 條第1 項、第3 項、第51條第5 款、第55條、第62條前
段，刑法施行法第1 之1 ，中華民國96年罪犯減刑條例第2 條第
1 項第3 款、第7 條，判決如主文。
本案經檢察官丁○○到庭執行職務。
中    華    民    國    98    年    2     月    18    日
                  刑事第十二庭  法  官  施介元
以上正本證明與原本無異。
如不服本判決應於收受送達後10日內向本院提出上訴書狀，並應
敘述具體理由；如未敘述上訴理由者，應於上訴期間屆滿後20日
內向本院補提理由書（均須按他造當事人之人數附繕本）「切勿
逕送上級法院」。
中    華    民    國    98    年    2     月    18    日
                                書記官  葉玉芬
附錄本判決論罪科刑法條
刑法第210條
偽造、變造私文書，足以生損害於公眾或他人者，處5 年以下有
期徒刑。
第216條
行使第210 條至第215 條之文書者，依偽造、變造文書或登載不
實事項或使登載不實事項之規定處斷。
第320條
意圖為自己或第三人不法之所有，而竊取他人之動產者，為竊盜
罪，處5年以下有期徒刑、拘役或5百元以下罰金。
意圖為自己或第三人不法之利益，而竊佔他人之不動產者，依前
項之規定處斷。
前2項之未遂犯罰之。
刑法第339條
意圖為自己或第三人不法之所有，以詐術使人將本人或第三人之
物交付者，處5 年以下有期徒刑、拘役或科或併科1 千元以下罰
金。
以前項方法得財產上不法之利益或使第三人得之者，亦同。
前2項之未遂犯罰之。


司法院資訊處製作；財團法人民間司法改革基金會備份。
